臺灣高等法院臺中分院刑事判決
上　訴　人　臺灣臺中地方法院檢察署檢察官
被　　　告　乙○○
指定辯護人　本院公設辯護人　丙○○
上列上訴人因違反槍砲彈藥刀械管制條例案件，不服臺灣臺中地
方法院95年度訴字第2120號中華民國95年 9月27日第一審判決（
起訴案號：臺灣臺中地方法院檢察署95年度偵字第8138號），提
起上訴，本院判決如下：
    主    文
原判決撤銷。
乙○○未經許可，持有可發射子彈具有殺傷力之改造手槍，處有
期徒刑參年貳月，併科罰金新臺幣陸萬元，罰金如易服勞役，以
新臺幣參仟元折算壹日。扣案之仿SMITH&WESSON廠轉輪手槍製造
之改造手槍壹枝 （槍枝管制編號：0000000000）沒收。
    犯罪事實
一、被告乙○○於不詳時間，經由某成年友人，在桃園縣中壢市
    火車站附近，以新臺幣（下同）7 萬元，向真實姓名、年籍
    不詳之綽號「阿義」者，購買具殺傷力之仿SMITH&WESSON廠
    轉輪手槍製造之金屬槍枝，車通槍管及轉輪彈倉內阻鐵改造
    而成之改造手槍1枝及不具殺傷力之改造子彈1顆，即未經許
    可，持有上開可發射子彈具有殺傷力之改造手槍。嗣於95年
    4月1日夜間，乙○○攜帶該改造手槍及未具殺傷力之子彈，
    與友人至台中縣沙鹿鎮○○路16號「土豆豬腳ＫＴＶ小吃店
    」飲晏，同日22時10分許，適員警至上址臨檢，乙○○恐被
    查獲持有該改造槍、彈，乃往後門方向逃跑，員警見狀立即
    自後追趕，乙○○跑至小吃店後方，將上揭槍、彈丟往旁邊
    草叢內後，即停止逃跑，並往回走，立即經緊追在後並見乙
    ○○有丟棄物品動作之員警查獲，並依乙○○丟棄物品之方
    向、位置搜尋而扣得上開槍、彈。
二、案經臺中市警察局清水分局報告臺灣苗栗地方法院檢察署檢
    察官偵查起訴。
    理    由
一、證據能力之說明：證人鄭信雄、施宗仁於偵查中經具結之證
    言，按卷內資料查無顯不可信之情形，依刑事訴訟法第 159
    條之1第2項規定，認有證據能力，當得作為證據。
二、訊據被告乙○○坦承於前揭時、地見警臨檢即往外逃跑，並
    經警查獲之事實，惟矢口否認有何未經許可持有改造手槍之
    犯行，辯稱：因為在脫衣陪酒的店裡被查獲，很怕公司的老
    闆知道後會被開除，所以才逃跑，之後即自己停下來，扣案
    之槍、彈非其所持有，亦未向員警承認該槍枝係向綽號「阿
    義」者購得云云。經查：
  （一）被告於95年4月1日夜間，攜帶如犯罪事實欄所示之改造
        手槍及未具殺傷力之子彈，至台中縣沙鹿鎮○○路16號
        「土豆豬腳ＫＴＶ小吃店」，同日22時10分許，見員警
        前來，即往後門方向逃跑，至該小吃店後方，將上揭槍
        、彈丟往旁邊草叢內，經警自後追趕而查獲等事實，業
        據證人即查獲被告之警員施宗仁於偵查中證述：當時有
        民眾報案土豆豬腳ＫＴＶ有脫衣陪酒，我與鄭信雄去現
        場了解，到大廳時，被告看到我們就趕快從A3包廂往後
        門跑，我們覺得可疑，由鄭信雄尾隨在被告後面追，而
        我則從大門往後去包抄等語（見95年度核交字第 641號
        偵查卷第11頁）；於原審法院亦證述：當天接獲 110報
        案稱土豆豬腳小吃部店內有脫衣陪酒情形，剛到小吃店
        ，見被告從包廂往外衝，我和鄭信雄就追過去，鄭信雄
        從被告後面追，我從另一方向追，我看到被告時，他已
        經坐在地上，鄭信雄在旁邊看管被告，鄭信雄說他看到
        被告有丟不明物體到草叢裡，我就看管被告，由鄭信雄
        去草叢找，結果找到扣案槍、彈等語（見原審卷第40、
        42頁）；證人即同往臨檢之另名員警鄭信雄在偵查中亦
        證述：我隨後追趕，追到被告丟棄槍枝的地點時，我距
        被告約有7、8公尺，我看到被告有丟棄物品的手勢1次
        ，之後被告即停住，並往回走，我嚇斥他為何要跑，被
        告即稱其未帶任何違禁品，亦非通緝犯，不想跑了，俟
        施宗仁過來會合，我往被告丟棄物品之地點尋找，是一
        個草叢，草約長30公分，以腳去撥草叢內有何物品，結
        果就發現1支改造手槍及1顆子彈等語（見同上偵查卷第
        11、12頁）；於原審法院審理亦證稱：當天接獲 110通
        報土豆豬腳小吃部店有色情，我和施宗仁前往，剛進入
        小吃部大門，看到被告直接從包廂門口往該小吃店後方
        跑，我從後面追，施宗仁從另一方向包抄，我追到該店
        後方產業道路時，看到被告類似拋棄物品行為，之後往
        我的方向走回來，說沒有帶違禁品，不需要跑，我感到
        可疑，就請被告交出證件並坐下來，等施宗仁來會合後
        ，我就去被告丟棄物品之地點尋找，就在草叢找到扣案
        槍枝等語（見原審卷第44頁）明確，並有上開槍、彈扣
        案可資佐證。又在逃跑過程中如另有丟棄物品之舉動，
        自與單純逃跑過程中手臂擺動之動作，有所不同，雖屬
        一般人亦有加以分辨之能力，何況尾隨被告之後而全程
        目睹之證人鄭信雄係經常有追捕嫌犯經驗之員警，縱於
        原審證述不清楚被告係用那隻手丟東西等語，然亦無將
        單純逃跑過程中之手臂擺動誤認為丟棄物品舉動之可能
        ；況證人鄭信雄與被告素無嫌隙，亦無設詞誣陷之理，
        是證人鄭信雄證述被告於逃跑之過程中有丟棄物品之動
        作，自屬真實可採。另被告遇警即行逃逸，於丟棄物品
        之動作後，立即停止逃跑，並回身向來警稱其未帶任何
        違禁品，不想跑了，嗣經追趕在後而全程目睹之證人鄭
        信雄於被告丟棄物品之位置，搜尋出扣案之槍、彈，顯
        見被告逃跑之目的應係在丟棄恐遭員警查獲之上開槍、
        彈。是本院認定該槍、彈確係被告當時所丟棄之物品，
        應無違一般之經驗法則。又被告見警立即逃逸，此當僅
        係一瞬之間，則證人鄭信雄於原審法院經審判長訊問：
        「你一看到被告從包廂跑出來時，他手上有無拿東西或
        身上有無突出物品？」時證稱：「沒有，因被告是直接
        用跑的」，審判長另問：「被告手上有無提包包？」時
        則證稱「沒有」（見原審卷第48頁），僅係忠實呈現其
        在那一瞬間未能見到被告手持物品或包包或身上有突出
        物品，尚難以此作為被告未持有扣案槍、彈之有利論證
        。另扣案之槍枝經臺中縣警察局清水分局採集其上指紋
        一枚，送往內政部警政署刑事警察局鑑驗結果，因指紋
        紋線欠清晰，特徵點不足，無法比對等情，固有該局95
        年 4月24日刑紋字第0950057410號鑑驗書附卷可稽（見
        95年度偵字第8138號偵查卷第35頁），惟該槍枝之體積
        不大，零組件甚夥，光滑之平面不多，復被丟入草叢，
        並經證人鄭信雄以腳撥尋，縱未能在槍枝上採得清晰之
        指紋以供比對，亦無礙於本院依前揭明確事證認定該槍
        枝確屬被告所持有之事實。再者，扣案之槍、彈經送內
        政部警政署刑事警察局鑑定，認手槍係仿SMITH&WESSON
        廠轉輪手槍製造之金屬槍枝，車通槍管及轉輪彈倉內阻
        鐵改造而成之改造手槍，機械性能良好，可擊發適用之
        子彈，具有殺傷力；子彈係由玩具金屬彈殼加裝直徑 8
        mm之金屬彈頭改造而成之改造子彈，經試射，無法擊發
        ，認不具殺傷力，有該局95年4月14日刑鑑字第0950049
        561號槍彈鑑定書在卷可憑（見95年度核交字第641號偵
        查卷第21至23頁），足見被告所持有之槍枝，確係槍砲
        彈藥刀械管制條例第 4條第1項第1款之其他可發射子彈
        具有殺傷力之改造手槍。
  （二）被告雖否認扣案之改造手槍為其所有，並於偵查、原審
        法院辯稱：酒喝到一半時，有服務生（俗稱少爺）衝進
        來說警察來了，其誤以為自己有攜帶瑞士刀，因而跑出
        門外，跑到一半想起其並無攜帶瑞士刀就停下來云云，
        然瑞士刀非屬違禁物品，單純攜帶瑞士刀並未觸法，被
        告縱有攜帶瑞士刀，亦無遇警即行逃逸之必要，所辯實
        與常情有違，難以採信。嗣被告於本院改辯稱：因為在
        脫衣陪酒的店裡被查獲，很怕公司的老闆知道後會被開
        除，所以才逃跑云云，惟依被告在原審所稱，其係擔任
        機械技工，則被告所從事之工作應著重在技術能力，非
        如公共服務業或公務員等需注重員工形象之行業或職務
        ，所稱怕公司老闆知道後會被開除，亦與常情有違，同
        難採信。況被告就遇警逃逸之原因，前後所辯不一，更
        屬可議，其應係臨訟捏造，見無法自圓其謊，乃另為編
        湊之說詞，且由此畏罪情虛之舉，益見扣案之改造手槍
        確係被告所持有。
  （三）被告係經由某成年友人，在桃園縣中壢市火車站附近，
        以 7萬元，向綽號「阿義」者，購買本件扣案之改造手
        槍等事實，業據證人施宗仁於偵查、原審法院證述：在
        查獲現場問被告槍、彈的來源時，被告當場說是透過朋
        友，在中壢火車站附近跟綽號「阿義」之男子，以 7萬
        元購得等語（見95年度偵字第8138號偵查卷第18頁、原
        審卷第41頁）明確。觀諸證人施宗仁與被告亦無嫌隙，
        當無設詞誣陷之理，是證人施宗仁上開證詞，應屬真實
        可採。又證人施宗仁於原審法院審理另證稱：伊詢問被
        告槍枝來源時，證人鄭信雄有在場，是在起獲槍枝地點
        現場就詢問被告，因伊詢問被告的聲音不是很大聲，所
        以證人鄭信雄沒有聽到等語（見原審卷第51頁）；證人
        鄭信雄於原審法院亦證稱：伊未聽到施宗仁詢問被告槍
        枝來源等語（見原審卷第46頁），參諸證人鄭信雄證述
        其於查獲被告後有做通報手續，並製作臨檢紀錄表等情
        （見原審卷第 46頁、95年度核交字第641號偵查卷第12
        頁），則證人鄭信雄既因另行處理通報或臨檢紀錄等事
        宜，且證人施宗仁詢問被告槍枝來源之問答聲音不夠大
        ，致證人鄭信雄即便在現場而未能聽聞該詢答之內容，
        因此，證人鄭信雄當不知證人施宗仁係於何時、何地詢
        問被告有關槍枝之來源，則其於偵查中證述；當時（指
        證人施宗仁詢問被告槍枝來源時）我並不在場，我在製
        作臨檢紀錄表」等語（見同上偵查卷第12頁），應係伊
        自行猜測證人施宗仁詢問時其不在場，所以未能聽聞，
        自難以此推論證人施宗仁證述伊詢問被告槍枝之來源時
        ，證人鄭信雄有在場乙節，係與事實不符，而認其上開
        不利於被告之證述為不可採信。再者，證人鄭信雄既未
        及聽聞被告於證人施宗仁詢問槍枝之來源時，已坦白告
        稱係經由某成年友人，在桃園縣中壢市火車站附近，以
        7 萬元，向綽號「阿義」者所購得等語，則被告嗣後不
        再為同樣之自白，致證人鄭信雄再詢以槍枝來源時，被
        告始終否認，乃屬當然，自難以證人鄭信雄於原審法院
        證述：「（問：你聽到被告自始至終都是否認槍枝是他
        所有？）對」等語（見原審卷第46頁），即為有利於被
        告之認定。
  （四）綜上所述，被告持有槍砲彈藥刀械管制條例第4條第1項
        第 1款之其他可發射子彈具有殺傷力之改造手槍之事證
        明確，其否認犯罪所為辯解，核係畏罪卸責之詞，不足
        採信，犯行洵堪認定。
三、被告行為後，94年2月2日修正公布之刑法、95年 5月17日刪
    除公布之罰金罰鍰提高標準條例第2條，均業於95年 7月1日
    施行，應依刑法第2條第1項之規定比較應適用之法律如下：
    (一)論罪量刑部分：(1)比較原則：應就罪刑有關之共犯、未遂
    犯、想像競合犯、牽連犯、連續犯、結合犯、以及各種加重
    原因（如累犯加重等）、各種減輕原因（如自首減輕等）暨
    其他法定加減原因（如身分加減）與加減例等一切情形，綜
    其全部罪刑之結果而為比較（最高法院95年第 8次刑事庭會
    議決議參照）。(2)修正刑法第33條第 5款規定：「罰金：新
    臺幣一千元以上，以百元計算之」，經比較修正前刑法第33
    條第5款、罰金罰鍰提高標準條例第1條前段、現行法規所定
    貨幣單位折算新臺幣標準第 2條等規定之適用結果，有關槍
    砲彈藥刀械管理條例第8條第4項所規定法定刑罰金部分之最
    低額，於修正前為銀元10元即新臺幣30元；修正後則為新臺
    幣 1,000元，是此部分當以修正前之法律較有利於行為人。
    (3)修正前刑法第49條規定，累犯於前所犯罪依軍法受裁判者
    ，不適用之，惟修正刑法則刪除前受軍法裁判者為累犯適用
    之除外規定，亦即前受軍法裁判者，亦有累犯之適用，則此
    部分自以修正前之法律，較有利於行為人。(4)被告曾因違反
    職役職責案件，經軍法裁判處有期徒刑1年，於93年 8月2日
    縮短刑期執行完畢，有被告臺灣高等法院前案紀錄表可憑，
    其依修正前之法律，不構成累犯；修正後之法律則應論以累
    犯，且罰金之最低度刑亦以修正前之法律較低，足見綜合比
    較結果，修正之法律未較有利於行為人，有關罪刑部分自應
    全部適用修正前之法律。(二)非關罪刑之裁量權行使部分：依
    修正前刑法第42條第 2項前段及刪除前罰金罰鍰提高標準條
    例第 2條規定，關於易服勞役之折算標準為銀元一百元、二
    百元、三百元，而修正後刑法第42條第 3項前段規定之折算
    標準為新臺幣一千元、二千元、三千元，自以適用修正刑法
    第42條第 3項前段諭知以新臺幣一千元、二千元、三千元折
    算一日為易服勞役之折算標準，對行為人較為有利。
四、核被告所為，係犯槍砲彈藥刀械管制條例第8條第4項未經許
    可持有可發射子彈具有殺傷力之改造手槍罪。原審疏查，為
    被告無罪之諭知，容有未洽，檢察官上訴意旨指摘原判決不
    當，為有理由，應由本院將原判決撤銷。爰審酌被告之品行
    、生活狀況，其未經許可持有改造手槍，雖無遭查獲其他實
    害行為，然已屬重大威脅社會安全，暨否認犯行之犯後態度
    等一切情狀，量處被告有期徒刑3年2月，併科罰金新臺幣 6
    萬元，並諭知罰金如易服勞役之折算標準。扣案之改造手槍
    1枝，屬違禁物，應依刑法第38條第 1項第1款規定，予以宣
    告沒收；至另扣案之子彈 1顆，經鑑定不具有殺傷力，非屬
    違禁物，爰不加以宣告沒收，附此敘明。
五、據上論斷，應依刑事訴訟法第369條第 1項前段、第364條、
    第299條第1項前段，槍砲彈藥刀械管制條例第8條第4項，刑
    法第11條前段、第2條第1項、第42條第3項前段、第38條第1
    項第1款，判決如主文。
本案經檢察官甲○○到庭執行職務。
中　　華　　民　　國　　96　　年　　1 　　月　　10　　日
            刑事第六庭    審判長法　官  李  文  雄
                                法　官  劉  連  星
                                法　官  張  恩  賜
以上正本證明與原本無異。
如不服本判決應於收受送達後10日內向本院提出上訴書狀，其未
敘述上訴之理由者並得於提起上訴後10日內向本院補提理由書（
均須按他造當事人之人數附繕本）。
                                書記官  陳　如　慧
中　　華　　民　　國　　96　　年　　1 　　月　　10　　日
附錄論罪科刑法條全文
槍砲彈藥刀械管制條例第8條：
未經許可，製造、販賣或運輸鋼筆槍、瓦斯槍、麻醉槍、獵槍、
空氣槍或第四條第一項第一款所定其他可發射金屬或子彈具有殺
傷力之各式槍砲者，處無期徒刑或五年以上有期徒刑，併科新臺
幣一千萬元以下罰金。
未經許可，轉讓、出租或出借前項所列槍枝者，處五年以上有期
徒刑，併科新臺幣一千萬元以下罰金。
意圖供自己或他人犯罪之用，而犯前二項之罪者，處無期徒刑或
七年以上有期徒刑，併科新臺幣一千萬元以下罰金。
未經許可，持有、寄藏或意圖販賣而陳列第1 項所列槍枝者，處
三年以上十年以下有期徒刑，併科新臺幣七百萬元以下罰金。
第一項至第三項之未遂犯罰之。
